臺灣高雄地方法院刑事附帶民事訴訟判決　100年度附民字第9號
原　　　告　侯淨芳
被　　　告　劉宗仁
上列當事人間因詐欺案件（本院100 年度易字第33號），經原告
提起刑事附帶民事訴訟，請求損害賠償，本院於民國100 年2 月
11日言詞辯論終結，判決如下：
    主  文
被告應給付原告新台幣捌拾萬元，及自民國九十九年十二月十
八日起至清償日止，按週年利率百分之五計算之利息。
本判決第一項於原告以新台幣貳拾柒萬柒仟元為被告預供擔保後
，得假執行。但被告如以新台幣捌拾萬元為原告預供擔保後，
得免為假執行。
    事實及理由
一、原告起訴主張：被告於民國97年11月間，透過網路線上遊戲
    認識原告後，隱瞞其姓名、住址及職業，佯稱與原告以男女
    朋友關係交往，於98年3 月間見面後，即陸續以經營酒店或
    投資南北雜貨等生意，臨時需錢周轉；或經營酒店時遇有警
    察找麻煩，為找人疏通關係，需贈送金飾；或資金套牢，欲
    向其母借錢，需餽贈金飾始易借得金錢；或在香港協助生意
    之人結婚，需餽贈金飾作為賀禮云云，致原告誤信為真，依
    其請求，使用信用卡透過自動櫃員機預借現金功能，先後向
    發卡銀行預借如附表一所示之金額交予被告，並依被告要求
    前往銀樓，使用信用卡刷卡購買如附表二所示之金飾並交予
    被告，事後均遭被告另行變賣。原告因被告上開詐欺行為，
    受有如附表一、附表二所示之財產上損害，爰依侵權行為之
    法律關係，請求原告賠償等語。並聲明：(一)被告應給付原告
    新台幣（下同）83萬元，及自起訴狀繕本送達翌日起至清償
    日止，按年息5 ％計算之利息。(二)原告願供擔保請准宣告假
    執行。(三)訴訟費用由被告負擔。
二、被告則以被告並未詐欺等語置辯，並聲明：駁回原告之訴。
三、按附帶民事訴訟之判決，應以刑事訴訟判決所認定之事實為
    據，刑事訴訟法第500 條前段定有明文。查被告於97年11月
    間，透過網路線上遊戲認識原告後，隱瞞其姓名、住址及職
    業，佯稱與原告以男女朋友關係交往，於98年3 月間見面後
    ，即陸續以經營酒店或投資南北雜貨等生意有困難，臨時需
    錢周轉；或經營酒店時遇有警察找麻煩，為找人疏通關係，
    需贈送金飾；或資金套牢，欲向其母借錢，需餽贈金飾始易
    借得金錢；或在香港協助生意之人結婚，需餽贈金飾作為賀
    禮云云，致原告誤信為真，依其請求，使用信用卡透過自動
    櫃員機預借現金功能，先後向發卡銀行預借如附表一所示之
    金額交予被告，及前往銀樓刷卡購買如附表二所示之金飾交
    予被告，事後均遭被告變賣，而詐取原告如附表一所示之現
    金、附表二所示之金飾之事實，業經本院以100 年度易字第
    33號刑事判決認定屬實，並判決在案，自堪信為真實。次按
    因故意或過失，不法侵害他人之權利者，負損害賠償責任，
    民法第184 條第1 項前段規定明確。被告詐取原告如附表一
    所示之現金、附表二所示之金飾之事實，已如前述。原告既
    受有上開不法侵害，且侵害之金額共計83萬530 元（計算式
    ：409800＋420730＝830530），是原告依前揭規定，請求被
    告賠償損害83萬元，自屬於法有據。
四、又按給付無確定期限者，債務人於債權人得請求給付時，經
    其催告而未為給付，自受催告時起，負遲延責任。其經債權
    人起訴而送達訴狀，或依督促程式送達支付命令，或為其他
    相類之行為者，與催告有同一之效力；遲延之債務，以支付
    金錢為標的者，債權人得請求依法定利率計算之遲延利息；
    應付利息之債務，其利率未經約定，亦無法律可據者，週年
    利率為5 ％，民法第229 條第2 項、第233 條第1 項前段及
    第203 條分別定有明文。本件原告請求被告給付損害賠償，
    並未定有給付期限，應於被告受催告履行而未履行，始發生
    遲延責任。查原告以起訴狀繕本送達被告作為催告之意思表
    示，本件起訴狀繕本係於99年12月7 日對原告之戶籍地址以
    寄存送達之方式為送達（經10日始生送達效力），有送達證
    書在卷可參（見本院100 年度附民字第9 號卷第6 頁），依
    上開法律規定，被告應自起訴狀繕本送達翌日起負遲延責任
    ，則原告併請求被告自起訴狀繕本送達翌日即99年12月18日
    起至清償日止，按年息5 ％計算之遲延利息，即屬有據。
五、綜上所述，原告本於民法第184 條第1 項前段侵權行為法律
    關係，請求被告給付如主文第1 項所示之金額，及自99年12
    月18日起至清償日止，按年息5 ％計算之利息，洵屬正當，
    應予准許。原告陳明願供擔保，聲請宣告假執行，經核尚無
    不合，爰酌定相當擔保金額准許之，另依職權宣告被告如為
    原告預供擔保得免為假執行。又本件屬刑事附帶民事訴訟案
    件，原告並未繳納裁判費，且無送達費或鑑定費等裁判外訴
    訟費用問題，爰不為訴訟費用負擔之諭知，併此敘明。
據上論結，原告之訴為有理由，應依刑事訴訟法第502 條第2 項
、第491 條第10款，民事訴訟法第390 條第2 項、第392 條第2
項，判決如主文。
中    華    民    國   100    年    3     月    2     日
                  刑事第十六庭  審判長法  官  曾逸誠
                                      法  官  洪榮家
                                      法  官  林柏壽
以上正本係照原本作成。
對於本判決如不服，非對刑事判決上訴時不得上訴，並應於送達
中    華    民    國   100    年    3     月    2     日
                                      書記官  洪嘉慧
後10日內，向本院提出上訴狀。
附表一（信用卡預借現金部分）：
┌──┬──────┬──────┬──────┬──────┐
│編號│    時間    │    地點    │  發卡銀行  │金額(新台幣)│
├──┼──────┼──────┼──────┼──────┤
│ 1  │98年3 月4 日│某自動櫃員機│中國信託商業│5 萬元      │
│    │            │(分3 次提領)│銀行信用卡  │            │
├──┼──────┼──────┼──────┼──────┤
│ 2  │98年3 月11日│某自動櫃員機│聯邦商業銀行│10萬9,900元 │
│    │            │(分5 次提領)│信用卡      │            │
├──┼──────┼──────┼──────┼──────┤
│ 3  │98年3 月31日│某自動櫃員機│美商花旗銀行│10萬元      │
│    │            │(分5 次提領)│信用卡      │            │
├──┼──────┼──────┼──────┼──────┤
│ 4  │98年4 月29日│某自動櫃員機│聯邦商業銀行│11萬9,900元 │
│    │            │(分5 次提領)│信用卡      │            │
├──┼──────┼──────┼──────┼──────┤
│ 5  │98年4 月21日│某自動櫃員機│中國信託商業│3 萬元      │
│    │            │(提領1 次)  │銀行信用卡  │            │
├──┴──────┴──────┴──────┴──────┤
│合計：40萬9,800元                                           │
└──────────────────────────────┘
附表二（信用卡刷卡購買金鍊部分）：
┌──┬──────┬──────┬──────┬──────┐
│編號│   時間     │    地點    │  發卡銀行  │金額(新台幣)│
├──┼──────┼──────┼──────┼──────┤
│ 1  │98年3 月19日│民豐珠寶銀樓│聯邦商業銀行│7 萬1,900 元│
│    │中午12時22分│ (地址不詳) │信用卡      │            │
│    │            │            │            │            │
├──┼──────┼──────┼──────┼──────┤
│ 2  │98年3 月23日│三都珠寶銀樓│中國信託商業│4 萬3,260 元│
│    │下午4 時44分│台南市新市區│銀行信用卡  │            │
│    │            │華興街59號  │            │            │
├──┼──────┼──────┼──────┼──────┤
│ 3  │98年4月16   │合寶珠寶銀樓│聯邦商業銀行│3 萬9,500 元│
│    │日12時36分  │台南市東區東│信用卡      │            │
│    │            │寧路550號   │            │            │
├──┼──────┼──────┼──────┼──────┤
│ 4  │98年5月9日  │信榮珠寶銀樓│中國信託商業│4 萬2,100 元│
│    │13時3分     │高雄三民區熱│銀行信用卡  │            │
│    │            │河一街377 號│            │            │
├──┼──────┼──────┼──────┼──────┤
│ 5  │98年6月3日  │合寶珠寶銀樓│中國信託商業│4 萬5,170 元│
│    │11時33分    │台南市東區東│銀行信用卡  │            │
│    │            │寧路550號   │            │            │
├──┼──────┼──────┼──────┼──────┤
│ 6  │98年6月3日  │三都珠寶銀樓│中國信託商業│4 萬6,000 元│
│    │19時52分    │台南市新市區│銀行信用卡  │            │
│    │            │華興街59號  │            │            │
├──┼──────┼──────┼──────┼──────┤
│ 7  │98年7月10   │合寶珠寶銀樓│聯邦商業銀行│4 萬8,500 元│
│    │日11時42分  │台南市東區東│信用卡      │            │
│    │            │寧路550號   │            │            │
├──┼──────┼──────┼──────┼──────┤
│ 8  │98年8月26   │合寶珠寶銀樓│聯邦商業銀行│8 萬4,300 元│
│    │日14時52分  │台南市東區東│信用卡及荷蘭│            │
│    │            │寧路550號   │銀行信用卡  │            │
├──┴──────┴──────┴──────┴──────┤
│合計：42萬730 元                                            │
└──────────────────────────────┘